【裁判字號】    98,非抗,88
【裁判日期】    980828
【裁判案由】    票款執行
【裁判全文】
臺灣高等法院民事裁定                  98年度非抗字第88號
再  抗告人  甲○○
代  理  人  趙文銘律師
相  對  人  乙○○
再抗告人因與相對人間票款執行事件，對於中華民國98年6月30
日臺灣板橋地方法院98年度抗字第134號所為裁定提起抗告，本
院裁定如下：
    主      文
再抗告駁回。
再抗告程序費用由再抗告人負擔。
    理      由
一、原裁定以：系爭本票載明免除作成拒絕證書，則相對人聲請
    裁定准予強制執行時，自毋庸提出已為付款提示之證據，再
    抗告人雖指稱相對人未為提示，應就此舉證以實其說，再抗
    告人並未舉證，其稱相對人並未提示，尚無可採。系爭本票
    債權是否存在及關於系爭本票是否偽造，均屬實體上爭執，
    本件非訟程序不得加以審究。乃維持系爭本票准予強制執行
    之裁定，駁回再抗告人之抗告。經核無不合。
二、再抗告意旨略以：(一)再抗告人於抗告內容已表明相對人並未
    提示系爭本票，即無得行使票據之權利即應先調查其有無提
    示，如未提示即與票據法第123 條規定不合，應以裁定駁回
    其聲請。再抗告人既爭執系爭本票未提示，原裁定法院即應
    裁定駁回聲請，或原裁定法院即應予進行調查，然原裁定法
    院均未置理，亦未通知再抗告人補正，逕駁回再抗告人之抗
    告，有應調查證據未予調查之違背法令情事，違反非訟事件
    法第32條第1 項規定。(二)系爭本票記載發票地為臺北縣林口
    鄉○○路330 巷11號之處所，該處所即為系爭本票之提示地
    ，因票載付款日當日為工作天，相對人應該於臺北縣新莊市
    之公司上班，再抗告人於桃園縣中壢市之公司上班，兩造間
    如何為票據之提示？再抗告人如何為拒絕付款之意思表示？
    原裁定認事用法有違一般經驗法則之違背法令情事。與再抗
    告人同住之張美玲出具證明書，證明相對人確實未曾到址提
    示本票。(三)系爭本票非真正，且不具備票據法所規定之形式
    要件，如認系爭本票為真正，系爭本票之債權亦不存在。相
    對人違反兩造協議約定，無再主張系爭本票之權利等語。
三、按對於抗告法院所為抗告有無理由之裁定再為抗告，僅得以
    其適用法規顯有錯誤為理由，並經原法院之許可；此項許可
    ，以原裁定所涉及之法律見解具有原則上之重要性者為限，
    非訟事件法第45條第3項、第4項定有明文。次按本票執票人
    依票據法第123 條規定，向本票發票人行使追索權時，聲請
    法院裁定後強制執行，係屬非訟事件，對於此項聲請所為裁
    定，僅依非訟事件程序，就本票形式上之要件是否具備予以
    審查為已足。發票人如主張執票人未為提示，依票據法第12
    4 條準用同法第95條但書之規定，應由其負舉證責任（最高
    法院84年度台抗字第22號裁定、72年度台上字第598 號判決
    意旨參照）。
四、經查：
  (一)系爭本票記載到期日為98年4 月20日，並載明免除作成拒絕
    證書，是以，相對人主張屆期提示未獲付款，聲請裁定准予
    強制執行，毋庸提出已為付款提示之證據。再抗告人抗辯相
    對人未提示系爭本票，應由再抗告人負舉證責任。
  (二)再抗告人於抗告法院之抗告意旨略稱相對人未提示系爭本票
    ，再抗告人從未見相對人到址提示據以聲請強制執行之本票
    等語，並未提出證據以實其說。再抗告人空言指稱到期日當
    日，相對人位於臺北縣新莊市，再抗告人位於桃園縣中壢市
    ，相對人未為本票之提示等語，尚難憑採。是抗告法院以再
    抗告人未舉證以實其說，不能採信。經核於法並無違誤。
  (三)本件聲請本票准予強制執行，抗告法院依非訟事件程序，就
    本票形式上之要件是否具備予以審查，即為已足，詳前理由
    三所述。原裁定並無適用非訟事件法第32條第1 項規定「法
    院應依職權調查事實及必要之證據」顯有錯誤之情事。再抗
    告意旨稱抗告法院未命再抗告人補正，或未依職權調查證據
    ，係違背非訟事件法第32條第1 項規定，顯有適用法規錯誤
    之情事等語，為無可採。
  (四)對於抗告法院所為抗告之裁定再為抗告，僅得以其適用法規
    顯有錯誤為理由。再抗告人提出第三人出具之證明書（本院
    卷第19頁），經核該證明書尚不能據以憑認原裁定適用法規
    顯有錯誤之情事。再抗告人之再抗告，為無理由。
  (五)再抗告意旨另稱系爭本票非真正，不具備票據法所規定之形
    式要件，系爭本票之債權不存在等語。經核屬實體上爭執，
    不得於非訟程序中審酌。
  (六)綜上，本件再抗告人所指原裁定適用法規顯有錯誤，為無理
    由，應予駁回。
五、據上論結，本件再抗告為無理由，爰裁定如主文。
中    華    民    國    98    年    8     月    28    日
                    民事第二庭
                        審判長法  官  吳謙仁
                              法  官  蘇瑞華
                              法  官  李瓊蔭
正本係照原本作成。
中    華    民    國    98    年    8     月    31    日
                              書記官  王才生


司法院資訊處製作；財團法人民間司法改革基金會備份。
